臺灣雲林地方法院民事裁定　　　　　　 100年度監宣字第82號
聲　請　人　黃進榮
相　對　人　黃進聰
上列聲請人聲請監護宣告事件，本院裁定如下：
    主    文
宣告黃進聰（男、民國○○年○○月○○日生、國民身分證統一編號：
Ｚ000000000號）為受輔助宣告之人。
選定黃進榮（男、民國○○年○○月○○日生、國民身分證統一編號：
Ｚ000000000號）為受輔助宣告之人之輔助人。
聲請費用新臺幣壹仟元由受輔助宣告之人負擔。
    理    由
一、聲請意旨略以：聲請人黃進榮為相對人之胞兄，相對人於民
    國（下同）52年07月11日時因發燒過度造成腦傷，雖送醫診
    治但不見起色，近日甚且已因精神障礙或其他心智缺陷，致
    不能為意思表示或受意思表示，或不能辨識其意思表示之效
    果，爰依民法第14條第1 項、民事訴訟法第597 條第1 項之
    規定，聲請對其為監護之宣告。若鈞院認相對人尚未達可為
    監護宣告之程度，則請依民法第14條第3 項、第15條之1 第
    1 項、民事訴訟法第624 條之3 之規定為輔助宣告等語。
二、按法院對於監護之聲請，認為未達民法第14條第1 項之程度
    者，得依民法第15條之1 第1 項之規定，為輔助之宣告，民
    法第14條第3 項定有明文；法院對於監護之聲請，認為未達
    民法第14條第1 項之程度，而有輔助宣告之原因者，得依職
    權以裁定變更為輔助宣告，亦為民事訴訟法第624 條之3 第
    1 項所明定。次按對於因精神障礙或其他心智缺陷，致其為
    意思表示或受意思表示，或辨識其意思表示效果之能力，顯
    有不足者，法院得因本人、配偶、四親等內之親屬、最近一
    年有同居事實之其他親屬、檢察官、主管機關或社會福利機
    構之聲請，為輔助之宣告。受輔助宣告之人，應置輔助人，
    民法第15條之1 第1 項、第1113條之1 第1 項亦定有明文。
    依民法第1113條之1 第2 項準用同法第1111條之1 規定，法
    院選定輔助人時，應依受輔助宣告之人之最佳利益，優先考
    量受輔助宣告之人之意見，審酌一切情狀，並注意下列事項
    ：(一)受輔助宣告之人之身心狀態與生活及財產狀況。(二)受輔
    助宣告之人與其配偶、子女或其他共同生活之人間之情感狀
    況。(三)輔助人之職業、經歷、意見及其與受輔助宣告之人之
    利害關係。(四)法人為輔助人時，其事業之種類與內容，法人
    及其代表人與受輔助宣告之人之利害關係。
三、經查，聲請人上開主張，業據其提出戶籍謄本、親屬系統表
    、中華民國身心障礙手冊、中華民國國民身分證、台大醫院
    雲林分院診斷證明書、免役證明書等件為證，且相對人經本
    院法官在鑑定人即財團法人天主教若瑟醫院醫師詹智堯前呼
    喚其姓名雖無法回答，惟尚知曉部分親人的稱謂和父母存亡
    否，而其經鑑定人詹智堯醫師鑑定稱：相對人是智能不足的
    病患，領有中度智障身心障礙手冊，經精神檢查，其語言能
    力有障礙，不會唸自己的名字，但聽到名字知道是自己，講
    不出家中電話及地址，回答問題僅會答覆2 至3 個字，阿拉
    伯數字1 、2 、3 ，看到會用手指比，但唸不出來，對於簡
    單算數1+1 或關於理解、判斷的問題，皆無法回答，而評估
    相對人目前為意思表示及受意思表示、辨識其意思表示效果
    之能力明顯不足，已達輔助宣告之程度等語，有鑑定筆錄在
    卷可稽。本院審酌上情，認相對人非完全不能辨識其意思表
    示之效果，故未達應受監護宣告之程度，惟其辨識能力顯有
    不足，從而，聲請人聲請監護宣告，尚屬有間，但相對人仍
    有受輔助之必要，爰依職權以裁定為輔助之宣告。
四、次查，聲請人黃進榮為受輔助宣告人之胞兄，除父母已歿外
    ，其兄弟姊妹另有胞弟黃益、胞妹黃夜合，此有戶籍謄本
    及親屬系統表附卷可參。本院審酌上情，並考量受輔助宣告
    人平日係與聲請人毗鄰而居，日常起居由其從旁協助，聲請
    人實係負責照護受輔助宣告人之人，亦有意願擔任受輔助宣
    告人之輔助人等情狀，認聲請人黃進榮應有輔助受輔助宣告
    人之能力，並適於任之，是由聲請人黃進榮任輔助人，符合
    受輔助宣告人黃進聰之最佳利益，爰依前揭規定，選定聲請
    人黃進榮為受輔助宣告之人黃進聰之輔助人。
五、依民事訴訟法第608 條第1 項、第624 條之1 第3 項，裁定
    如主文。
中    華    民    國  100     年    8     月    26    日
                          家事法庭法官  潘雅惠
正本係照原本作成。
如不服本裁定關於選定輔助人部分，應於送達後十日內向本院提
出抗告狀，並繳納抗告費新臺幣1,000 元；其餘關於宣告輔助之
部分，不得抗告。
中    華    民    國  100     年    8     月    26    日
                                書記官  陳美華